【裁判字號】    97,審破,39
【裁判日期】    980122
【裁判案由】    宣告破產
【裁判全文】
臺灣高雄地方法院民事裁定              97年度審破字第39號
聲  請  人  甲○○
                    國民
上列當事人聲請宣告破產事件，本院裁定如下：
    主  文
聲請駁回。
程序費用由聲請人負擔。
    理  由
一、聲請意旨略以：聲請人因理財及經營生意失敗，致陷於財務
    困境，無力償還；復因前有營業，無法依消費者債務清理條
    例處理債務，共計積欠如附表所示金融機構之債務約新台幣
    （下同）616 萬元，該債務已超過聲請人總資產1,009,100
    元（含自用小客貨車1 輛，廠牌國瑞，型式KF3WPD，排氣量
    1781㏄，2005年2 月出廠，現值42萬元；現金589,100 元）
    甚多，實無力清償債務，爰依法聲請准予宣告聲請人破產云
    云。
二、按破產，對債務人不能清償債務者，宣告之，破產法第57條
    固有明文。惟按破產管理人之報酬為財團費用；破產人及其
    家屬之必要生活費，視為財團費用。財團費用及財團債務，
    應先於破產債權，隨時由破產人依破產法之規定清償之。破
    產宣告後，如破產財團之財產不敷清償財團費用及財團債務
    時，法院因破產管理人之聲請，應以裁定宣告破產終止，破
    產法第95條第1 項第3 款、同條第2 項、第97條及第148 條
    分別定有明文。是法院就破產之聲請，應依職權為必要之調
    查，倘債務人確係毫無財產可構成破產財團，或債務人之財
    產不敷清償破產財團之費用及財團之債務，無從依破產程序
    清理其債務時，得以無宣告破產之實益，裁定駁回聲請（最
    高法院86年度台抗字第479 號民事裁定要旨參照）。是以，
    破產程序，乃債務人無力對全體債權人清償債務時，由法院
    介入，強制將債務人之全部財產依一定程序為變價及分配，
    使全體債權人得以公平受償之程序。故債務人之財產如可預
    見不敷清償破產財團費用及財團債務，致使多數債權人之普
    通債權無法獲得公平滿足，即無宣告破產之實益，而如仍進
    行破產程序，顯與破產制度之本旨及目的有違，即不應准許
    。
三、經查：
  (一)聲請人確實積欠如附表所載債權人之債務合計有6,459, 581
    元，此經本院向附表所示各債權人查明在卷，有附表所示各
    債權人之陳報書狀等在卷可稽。
  (二)而聲請人雖主張其目前之財產尚有自用小客貨車1 輛（國瑞
    廠牌、KF3WPD型、排氣量1781cc）及現金589,100 元云云，
    惟並未舉證以實其說，經本院於97年11月26日通知限期補正
    該汽車之行車執照或新領牌照登記證，以及現金證明文件，
    迄今仍未補正等情，有通知稿暨送達證書在卷可稽，殊難僅
    憑聲請人片面指陳而遽以認定。矧以，上開汽車在公路監理
    機關登記之車主為第三人顏士猛，並非聲請人所有乙節，有
    該汽車之汽車車籍資料附卷足憑，益徵聲請人此部分主張尚
    與事實不符。
  (三)又觀諸本院依職權調閱聲請人稅務電子閘門財產所得調件明
    細表，聲請人於96年度固有薪資所得201,119 元（其中安泰
    人壽保險股份有限公司200,719 元、永豐信用卡股份有限公
    司400 元）、執行業務所得288 元，此外並無其他所得；又
    聲請人雖有投資川昌工程行3,200,000 元，惟該工程行乃獨
    資商號，且早已於93年3 月26日申請核准停業等情，有營利
    事業登記基本資料查詢乙紙在卷可考，復參以聲請人於聲請
    狀載因理財及經營生意失敗等語，足徵聲請人此部分之投資
    殊已虧損甚明。況聲請人自聲請以降並未陳報此部分財產，
    且該薪資或執行業務所得均為96年之資料，亦難認為聲請人
    現仍有此部分所得。
  (四)聲請人之必要生活費，視為財團費用，已如上所述，以97年
    度綜合所得稅免稅額每人全年為77, 000 元（有財政部96年
    12月5 日台財稅字第09604562720 號公告乙紙附卷供參）計
    算其必要生活費，聲請人每年至少即需支出必要生活費77,
    000 元；而本件如准予宣告聲請人破產，聲請人尚須支付破
    產管理人之報酬，按破產管理人之報酬，如以最低之基本工
    資17,280元計算，每年至少亦須支出207,360 元（17,280×
    12 ＝207,360），遑論審判實務上破產管理人之報酬常遠較
    此一金額為多。從而，本件如宣告抗告人破產，參照破產法
    第95條1 項第3 款及同條第2 項之規定，抗告人每年應支出
    之財團費用至少即高達284,360 元（77,000＋207,360 ＝28
    4,360） 。另依「各級法院辦案期限實施要點」第2 點第2
    項之規定，破產事件之辦案期限為2 年，則抗告人在破產期
    間應支付之財團費用至少即高達568,720 元（284,360 ×2
    ＝568,720） ，惟聲請人目前卻無任何資產可資構成破產財
    團，已無法清償破產財團費用，揆諸上開破產法第148 條規
    定之旨趣及最高法院86年度台抗字第479 號裁定意旨，本件
    抗告人聲請宣告破產即無實益，不應准許。抗告人雖主張其
    無從援引消費者債務清理條例處理債務等語，核非屬本件聲
    請宣告破產之要件，自難因此逕認聲請人聲請宣告破產為有
    理由。
四、綜上所述，聲請人目前並無資產足以構成破產財團，並支付
    必要之生活費及破產管理人之報酬等財團費用，如上所述，
    遑論其能清償破產債務，自無宣告破產之實益。從而，揆諸
    首揭條文及說明，本件聲請人聲請宣告破產，為無理由，應
    予駁回。
五、據上論結，本件聲請為無理由，依破產法第5 條、民事訴訟
    法第95條、第78條，裁定如主文。
中    華    民    國    98    年    1     月    22    日
                  民事第二庭  法  官  劉定安
附表：
┌──┬───────────┬──────┬────┐
│編號│  債      權      人  │債權本金（新│對聲請破│
│    │                      │台幣：元）  │產之意見│
├──┼───────────┼──────┼────┤
│ 1  │台北富邦商業銀行股份有│268,984     │不同意  │
│    │限公司                │            │        │
├──┼───────────┼──────┼────┤
│ 2  │台灣人壽保險公司      │46,767      │未表示  │
│    │                      │            │        │
├──┼───────────┼──────┼────┤
│ 3  │台新國際商業銀行股份有│417,509     │未表示  │
│    │限公司                │            │        │
├──┼───────────┼──────┼────┤
│ 4  │安泰商業銀行股份有限公│622,329     │未表示  │
│    │司                    │            │        │
├──┼───────────┼──────┼────┤
│ 5  │中國信託商業銀行股份有│464,397     │不同意  │
│    │限公司                │            │        │
├──┼───────────┼──────┼────┤
│ 6  │台灣銀行股份有限公司  │3,009,528   │未表示  │
│    │                      │            │        │
├──┼───────────┼──────┼────┤
│ 7  │渣打國際商業銀行股份有│53,235      │未表示  │
│    │限公司（原名稱︰英商渣│            │        │
│    │打銀行股份有限公司）  │            │        │
├──┼───────────┼──────┼────┤
│ 8  │兆豐國際商業銀行股份有│58,264      │未表示  │
│    │限公司（原名稱︰中國國│            │        │
│    │際商業銀行股份有限公司│            │        │
│    │）                    │            │        │
├──┼───────────┼──────┼────┤
│ 9  │香港商上海匯豐銀行股份│593,196     │未表示  │
│    │有限公司              │            │        │
├──┼───────────┼──────┼────┤
│ 10 │新光行銷股份有限公司（│135,738     │未表示  │
│    │原債權人︰新光商業銀行│            │        │
│    │股份有限公司於97年1 月│            │        │
│    │28日將債權讓與，並已公│            │        │
│    │告）                  │            │        │
├──┼───────────┼──────┼────┤
│ 11 │金陽信資產管理股份有限│53,900      │未表示  │
│    │公司（原債權人︰陽信商│            │        │
│    │業銀行股份有限公司於96│            │        │
│    │年7 月31日將債權讓與，│            │        │
│    │並已公告）            │            │        │
├──┼───────────┼──────┼────┤
│ 12 │聯邦商業銀行股份有限公│44,834      │未表示  │
│    │司                    │            │        │
├──┼───────────┼──────┼────┤
│ 13 │玉山商業銀行股份有限公│162,530     │未表示  │
│    │司                    │            │        │
├──┼───────────┼──────┼────┤
│ 14 │國泰世華商業銀行股份有│233,003     │不同意  │
│    │限公司                │            │        │
├──┼───────────┼──────┼────┤
│ 15 │永豐信用卡股份有限公司│37,867      │未表示  │
│    │（原名稱︰安信信用卡股│            │        │
│    │份有限公司）          │            │        │
├──┼───────────┼──────┼────┤
│ 16 │遠東國際商業銀行股份有│108,545     │未表示  │
│    │限公司                │            │        │
├──┼───────────┼──────┼────┤
│ 17 │友邦國際信用卡股份有限│148,955     │未表示  │
│    │公司                  │            │        │
├──┼───────────┴──────┴────┤
│合計│6,459,581                                     │
│    │                                              │
└──┴───────────────────────┘
正本係照原本作成。
如對本裁定抗告須於裁定送達後10日內向本院提出抗告狀。
中    華    民    國    98    年    1     月    22    日
                                書記官  楊雅蘭


司法院資訊處製作；財團法人民間司法改革基金會備份。
